臺灣高雄地方法院民事判決　　　　　 109年度雄簡字第2123號
原　　　告　財團法人汽車交通事故特別補償基金


法定代理人　蕭翠玲　
訴訟代理人　楊涵鈺　
　　　　　　曾立志　
　　　　　　辜文輝　
被　　　告　林治宇　

訴訟代理人　呂鳳玉　
上列當事人間請求償還補償金事件，本院於民國110年10月14日
言詞辯論終結，判決如下：
    主      文
一、被告應給付原告新臺幣貳拾參萬參仟參佰參拾元及自民國一
    ０九年十月十八日起至清償日止，按週年利率百分之五計算
    之利息。
二、原告其餘之訴駁回。
三、訴訟費用由被告負擔百分之六十九，餘由原告負擔。
四、本判決原告勝訴部分得假執行；但被告如以新臺幣貳拾參萬
    參仟參佰參拾元為原告預供擔保，得免為假執行。
    事實及理由
壹、程序方面：本件原告之法定代理人原為許永欽，嗣由蕭翠玲
    接任之並具狀聲明承受訴訟（見本院卷第255 頁），核無不
    合，應予准許。
貳、實體方面：
一、原告主張：被告於民國107 年11月10日15時10分許騎乘車牌
    號碼000-000 號普通重型機車（下稱肇事機車），沿高雄市
    鼓山區永德街由東向西行駛，途經永德街與九如四路交岔路
    口時（下稱系爭路口），適訴外人張有孝亦騎乘車牌號碼00
    0-000 號普通重型機車沿九如四路由北往南前往該路口，惟
    因被告疏未依閃光紅燈號誌停車後再行駛，致張有孝為閃避
    肇事機車緊急煞車而人車倒地（下稱系爭事故），並受有左
    足踝骨骨折、右鎖骨幹骨折等傷害（下稱系爭傷害），又因
    左足有一大關節遺存顯著運動障害，符合障害項目12-29 殘
    廢等級第11級情形。原告已依強制汽車責任保險法第29條第
    1 項第1 款規定，給付張有孝新臺幣（下同）33萬9,329 元
    （項目、金額詳如附表），應得代位張有孝依侵權行為之法
    律關係請求被告給付前開金額，故依民法第184 條、第191
    條之2 、強制汽車責任保險法第42條提起本件訴訟，並聲明
    ：被告應給付原告33萬9,329 元，及自起訴狀繕本送達被告
    之翌日起至清償日止，按週年利率5 ％計算之利息。
二、被告則以：被告行經系爭路口時為待轉車輛，自無停車再開
    之行車義務，況被告是超過系爭路口中線，聽聞後方有聲響
    ，始停車協助張有孝，兩車根本未為碰撞，難認被告屬系爭
    事故之肇事原因等語，以為抗辯。並聲明：原告之訴駁回。
三、兩造不爭執之事項（見本院卷第252頁）：
  ㈠、張有孝因系爭事故受有系爭傷害。
  ㈡、原告就系爭事故已依強制汽車責任保險法之規定，給付張
      有孝附表所示之項目。
  ㈢、張有孝於事故後受有左足踝骨骨折、左踝關節蹠曲50度、
      背曲10度，符合一下肢三大關節中，有一大關節遺存顯著
      運動障害，屬強制汽車責任保險給付標準第3 條第11級失
      能程度。
四、得心證之理由：
  ㈠、被告是否應負侵權行為損害賠償責任？
      按汽車、機車或其他非依軌道行駛之動力車輛，在使用中
      加損害於他人者，駕駛人應賠償因此所生之損害。但於防
      止損害之發生，已盡相當之注意者，不在此限。民法第19
      1 條之2 定有明文。又按汽車行駛至交岔路口，其行進、
      轉彎，應遵守燈光號誌；而閃光紅燈表示「停車再開」，
      車輛應減速接近，先停止於交岔路口前，讓幹道車優先通
      行後認為安全時，方得續行，道路交通安全規則（下稱道
      交規則）第102 條第1 項第1 款、道路交通標誌標線號誌
      設置規則（下稱標誌規則）第211 條第1 項第1 款、第2
      款分別定有明文；而道路交通安全規則所指「汽車」包括
      機車，道交規則第2 條第1 項第1 款亦有明文，被告自應
      注意遵守上開交通安全規範。是觀系爭路口於永德街口設
      有閃光紅燈，有交通事故現場圖、街景圖在卷可參（見本
      院卷第61頁、第157 頁），未論被告經過系爭路口後，欲
      行進之方向為何，是否有待轉之情，被告均仍有遵守閃光
      紅燈此交通號誌「停車再開」之義務，是被告辯稱其為待
      轉車輛無須遵守號誌等節，並不足採。而兩車雖未發生撞
      擊，然因被告未依號誌停車再開，即闖越系爭路口，致張
      有孝為閃避肇事機車急速煞車摔倒，現場留有刮地痕等節
      ，有現場圖、現場相片在卷可參（見本院卷第61頁、第75
      頁），則被告未遵守交通規則之行為，顯屬造成系爭事故
      發生之原因。再系爭事故發生時，既無任何障礙而不能注
      意之情事（見本院卷第63頁），而依被告當時之智識、能
      力，亦未見有何不能注意之情形，被告仍未能遵守閃光紅
      燈交通號誌致生系爭事故，堪認被告就此應具過失。
  ㈡、張有孝就系爭事故是否與有過失？
      另按損害之發生或擴大，被害人與有過失者，法院得減輕
      賠償金額，或免除之，民法第217 條第1 項定有明文，又
      閃光黃燈表示「警告」，車輛應減速接近，注意安全，小
      心通過，是系爭路口於九如四路設有閃光黃燈（見本院卷
      第61頁、第161 頁），張有孝未能減速接近系爭路口，其
      行為並未符合道交規則，張有孝就系爭事故亦有過失。本
      院審酌系爭事故發生緣由、路權歸屬、雙方過失情節及避
      免事故發生之可能性高低等一切情狀，認被告未遵守閃光
      紅燈交通號誌部分，應就事故負擔70％之責任，其餘30％
      之責任，則當由未完全遵守道交規則之張有孝負擔。高雄
      市政府交通局車輛行車事故鑑定委員會、高雄市車輛行車
      事故鑑定覆議會就系爭事故均鑑定被告未依閃光紅燈指示
      ，停車再開，為肇事主因；張有孝未依閃光黃燈指示，減
      速接近分岔路口，為肇事次因（見本院卷第135 頁至第
      138 頁、第199 頁至第202 頁），亦與本院上開認定相同
      ，附此敘明。
  ㈢、原告得請求被告賠償之金額為何？
    ⒈又按特別補償基金於給付補償金額後，得代位行使請求權
      人對於損害賠償義務人之請求權。但其所得請求之數額，
      以補償金額為限。強制汽車責任保險法第42條第2 項定有
      明文。又按不法侵害他人之身體或健康者，對於被害人因
      此喪失或減少勞動能力或增加生活上之需要時，應負損害
      賠償責任，民法第193 條亦有規範。
    ⒉附表編號1 部分：張有孝因系爭事故受有左足踝骨骨折、
      左踝關節蹠曲50度、背曲10度，符合一下肢三大關節中，
      有一大關節遺存顯著運動障害，屬強制汽車責任保險給付
      標準第3 條第11級失能程度，為被告所不爭執，則原告依
      強制汽車責任保險給付標準第3 條第3 項第11款給付張有
      孝27萬元，自得請求被告予以給付。
    ⒊附表編號2 至8 部分：就原告主張張有孝因系爭事故受有
      附表2 至8 等損害，被告表示如認定其有肇事責任，願意
      給付（見本院卷第229 頁至第230 頁），則原告自得請求
      被告給付該等項目。
    ⒋又原告雖給付張有孝病房費6,000 元（見本院卷第113 頁
      ），但高雄市立聯合醫院已回覆：依急診病歷紀錄，張有
      孝原先訂房為健保病房，隨後修正為差額病房，表示當時
      段並非無健保病房，而是「病患指定」才升等，且經主治
      醫療科證實病患之傷疾，無需到升等病房才可治療等語（
      見本院卷第239 頁），難認張有孝確係因當時醫院已無健
      保病房或因病情而有入住升等病房之必要。又按受害人於
      合格醫療院所接受住院治療期間支付之自行負擔病房費差
      額，於每日1,500 元之限額內，為強制汽車責任保險傷害
      醫療費用給付之範圍，雖為強制汽車責任保險給付標準第
      2 條第3 項第1 款所規定，惟此僅係關於強制汽車責任保
      險之保險金給付範圍之規範，未能單依此規定，即作為受
      害人具有支出升等病房費必要之證據。是本件病房費之支
      出與原告受有系爭傷害間，欠缺責任範圍之因果關係，原
      告縱有給付保險金予張有孝，然不得請求被告賠償之。
    ⒌從而，若不考慮肇事責任，原告可請求之損害賠償總額為
      33萬3,329 元（附表編號1 至8 之加總），而本件原告所
      得請求被告賠償金額，經扣除張有孝與有過失應負擔30％
      部分後，應計為23萬3,330 元【計算式：33萬3,329 元X
      70％（被告肇事責任）＝23萬3,330 元，小數點以下四捨
      五入】。
    ⒍再按給付無確定期限者，債務人於債權人得請求給付時，
      經其催告而未為給付，自受催告時起，負遲延責任。其經
      債權人起訴而送達訴狀與催告有同一之效力；又遲延之債
      務，以支付金錢為標的者，債權人得請求依法定利率計算
      之遲延利息。但約定利率較高者，仍從其約定利率；而應
      付利息之債務，其利率未經約定，亦無法律可據者，週年
      利率為5 ％，民法第229 條第2 項、第233 條第1 項、第
      203 條分別定有明文。本件被告所負債務既屬未定期限之
      金錢債務，雙方就利率並無約定，亦無其他可據之利率計
      算規範，依上開規定，原告請求被告給付損害賠償債務自
      民事起訴狀繕本送達翌日起（於109 年10月7 日為寄存送
      達，經10日於109 年10月17日生效，見本院卷第33頁，故
      起訴狀繕本送達翌日為109 年10月18日）計算之法定遲延
      利息，也屬有據。
五、綜上所述，原告依民法第184 條、第191 條之2 、強制汽車
    責任保險法第42條，請求被告應給付原告23萬3,330 元，及
    自109 年10月18日起至清償日止，按週年利率5 ％計算之利
    息，為有理由，應予准許。逾此範圍之請求，則屬無據，應
    予駁回。
六、本件原告勝訴部分，係依民事訴訟法第427 條訴訟適用簡易
    程序所為被告敗訴之判決，依同法第389 條第1 項第3 款之
    規定，依職權宣告假執行；另依同法第436 條第2 項適用同
    法第392 條第2 項之規定，依聲請宣告被告為原告預供擔保
    後，得免為假執行如主文第4 項所示。
七、訴訟費用負擔之依據：民事訴訟法第79條。
中    華    民    國   110    年    10    月    28    日
                  高雄簡易庭  法      官  葉晨暘
以上正本係照原本作成。
如不服本判決，應於送達後20日內，向本院提出上訴狀並表明上
訴理由，如於本判決宣示後送達前提起上訴者，應於判決送達後
20日內補提上訴理由書（須附繕本）。
中    華    民    國   110    年    10    月    28    日
                              書  記  官  吳良美
　
【附表】
┌──┬─────────┬───────┐
│編號│項目              │金額（新臺幣）│
├──┼─────────┼───────┤
│1   │殘廢給付費        │27萬元        │
├──┼─────────┼───────┤
│2   │膳食費            │900元         │
├──┼─────────┼───────┤
│3   │醫療材料費        │2萬元         │
├──┼─────────┼───────┤
│4   │部分負擔費        │5,274元       │
├──┼─────────┼───────┤
│5   │掛號費            │200元         │
├──┼─────────┼───────┤
│6   │證明書費          │100元         │
├──┼─────────┼───────┤
│7   │交通費            │855元         │
├──┼─────────┼───────┤
│8   │看護費            │3萬6,000元    │
├──┼─────────┼───────┤
│9   │病房差額費        │6,000元       │
├──┼─────────┼───────┤
│合計│                  │33萬9,329 元  │
└──┴─────────┴───────┘